---
title: "Borre2025"
date: 2026-05-15
format: 
  html:
    theme: cosmo
    code-fold: true
    toc: true
editor_options: 
  chunk_output_type: console
execute:
  echo: false
  warning: false
---


```{r}
library(pacman)
p_load(
  tidyverse,
  stargazer,
  skimr,
  janitor,
  lubridate,
  here,
  scales,
  ggpubr,
  rstatix,
  openxlsx,
  gt,
  patchwork
)
theme_set(theme_bw(base_size = 14))
# -------------------------------------
```

```{r}
br <- read.xlsx('data/DatasetGufiAggiornato.xlsx', detectDates = T)
br <- br %>% mutate(across(where(is.character), str_squish))
br$month <- as.factor(month(br$Date, label = T))
br <- br %>%
  mutate(
    Season = factor(Season),
    Season = fct_relevel(Season, c('Winter', 'Spring', 'Summer', 'Autumn'))
  )
br <- br %>%
  mutate(
    TaxonAnalisi1 = factor(TaxonAnalisi1),
    TaxonAnalisi1 = fct_relevel(
      TaxonAnalisi1,
      c(
        'Aves',
        'Chiroptera',
        'Gliridae',
        'Insecta',
        'Soricomorpha',
        'Muridae',
        'Cricetidae',
        'Rodentia'
      )
    )
  )
glimpse(br)

muri = '#E31A1C'
cric = '#FDBF6F'
```


# Analisi dieta

## analisi descrittiva borre 
```{r}
br %>%
  distinct(Progressivo.Borra, Season, Length, Width) %>%
  filter(!is.na(Length)) %>%
  select(Season, Length, Width) %>%
  group_by(Season) %>%
  get_summary_stats() %>%
  arrange(variable)

br %>%
  distinct(Progressivo.Borra, Season, Length, Width) %>%
  filter(!is.na(Length)) %>%
  select(Season, Length, Width) %>%
  group_by(Season) %>%
  get_summary_stats() %>%
  select(variable, Season, n, min, max, mean, sd) %>%
  arrange(variable) %>%
  knitr::kable()
```

## Prede

### N prede
```{r}
nprede <- br %>%
  distinct(Progressivo.Borra, Season, Npreys)

nprede %>%
  group_by(Season) %>%
  summarize(mean = mean(Npreys), sd = sd(Npreys))

kruskal_test(nprede, Npreys ~ Season)
```
Nessuna differenza stagionale per numero di prede. In media pari 2.1±0.9

### Relazione nprede e ricchezza

```{r}
prede <- br %>%
  select(Progressivo.Borra, TaxonAnalisi1) %>%
  group_by(Progressivo.Borra) %>%
  count(TaxonAnalisi1) %>%
  mutate(p = n / sum(n), tot = as.factor(sum(n))) %>%
  ungroup()

report_biodiversita <- prede %>%
  group_by(Progressivo.Borra, tot) %>%
  summarise(
    Shannon_Borra = -sum(p * log(p)),
    Ricchezza_Borra = n_distinct(TaxonAnalisi1),
    .groups = "drop"
  ) %>%

  group_by(tot) %>%
  summarise(
    Numero_Borre = n(),
    Shannon = mean(Shannon_Borra),
    No_Species = mean(Ricchezza_Borra),
    Dev_Species = sd(Ricchezza_Borra),
    .groups = "drop"
  )

# Visualizza la tabella finale
print(report_biodiversita)

dati_bolle <- prede %>%
  mutate(
    Percentuale_Dieta = round(p * 100),
    tot = factor(tot)
  ) %>%
  group_by(tot, TaxonAnalisi1, Percentuale_Dieta) %>%
  summarise(Numero_Borre = n(), .groups = "drop")

ggplot(
  dati_bolle,
  aes(
    x = tot,
    y = Percentuale_Dieta,
    size = Numero_Borre,
    color = TaxonAnalisi1
  )
) +
  geom_point(alpha = 0.7) +
  facet_wrap(~TaxonAnalisi1, ncol = 3) +
  scale_size_continuous(range = c(2, 12)) +
  scale_y_continuous(
    labels = function(x) paste0(x, "%")
  ) +
  theme_bw() +
  theme(
    strip.background = element_rect(fill = "#f0f0f0"),
    strip.text = element_text(face = "bold", size = 12),
    panel.grid.minor = element_blank(),
    axis.text = element_text(size = 10),
    legend.position = 'none'
  ) +
  labs(
    x = "No. Preys",
    y = "",
    size = "Numero di Borre con questo pattern:",
    color = "Taxon"
  ) +
  scale_color_brewer(palette = 'Paired')
```

Non metterei il grafico ma un cenno al fatto, come suggeriva Livia, che all'aumentare del numero di prede per borra aumenta anche la ricchezza in specie trovate si potrebbe inserire.

## figura 1

```{r}
df.m <- br %>%
  group_by(month, TaxonAnalisi1) %>%
  summarise(n = n(), .groups = "drop") %>%
  group_by(month) %>%
  mutate(p = n / sum(n))
df.m %>%
  pivot_wider(id_cols = TaxonAnalisi1, names_from = 'month', values_from = 'p')

p1 <- df.m %>%
  ggplot(aes(as.factor(month), p, fill = TaxonAnalisi1)) +
  geom_col(alpha = 0.85) +
  scale_y_continuous(labels = percent_format()) +
  labs(x = '', y = '', fill = '', tag = 'a)') +
  theme(legend.position = 'top') +
  scale_fill_brewer(palette = 'Paired')

df.m <- br %>%
  group_by(Season, TaxonAnalisi1) %>%
  summarise(n = n(), .groups = "drop") %>%
  group_by(Season) %>%
  mutate(p = n / sum(n))
df.m %>%
  pivot_wider(id_cols = TaxonAnalisi1, names_from = 'Season', values_from = 'p')

p2 <- df.m %>%
  ggplot(aes(as.factor(Season), p, fill = TaxonAnalisi1)) +
  geom_col(alpha = 0.85) +
  scale_y_continuous(labels = percent_format()) +
  labs(x = '', y = '', fill = '', tag = 'c)') +
  theme(legend.position = 'none') +
  scale_fill_brewer(palette = 'Paired')

df.mu <- br %>%
  filter(TaxonAnalisi2 == 'Apodemus' | TaxonAnalisi2 == 'Microtus') %>%
  group_by(month, TaxonAnalisi2) %>%
  summarise(n = n(), .groups = "drop") %>%
  group_by(month) %>%
  mutate(p = n / sum(n))

df.mu %>%
  pivot_wider(id_cols = TaxonAnalisi2, names_from = 'month', values_from = 'p')

p3 <- df.mu %>%
  ggplot(aes(as.factor(month), p, fill = TaxonAnalisi2)) +
  geom_col(alpha = 0.85) +
  scale_y_continuous(labels = percent_format()) +
  labs(x = '', y = '', fill = '', tag = 'b)') +
  theme(legend.position = 'top', legend.text = element_text(face = "italic")) +
  scale_fill_manual(values = c(muri, cric))

df.mu <- br %>%
  filter(TaxonAnalisi2 == 'Apodemus' | TaxonAnalisi2 == 'Microtus') %>%
  group_by(Season, TaxonAnalisi2) %>%
  summarise(n = n(), .groups = "drop") %>%
  group_by(Season) %>%
  mutate(p = n / sum(n))

df.mu %>%
  pivot_wider(id_cols = TaxonAnalisi2, names_from = 'Season', values_from = 'p')

p4 <- df.mu %>%
  ggplot(aes(as.factor(Season), p, fill = TaxonAnalisi2)) +
  geom_col(alpha = 0.85) +
  scale_y_continuous(labels = percent_format()) +
  labs(x = '', y = '', fill = '', tag = 'd)') +
  theme(legend.position = 'none') +
  scale_fill_manual(values = c(muri, cric))
```

```{r}
#| title: dd
(p1 + p3) / (p2 + p4)
ggsave('output/figures/figure1.pdf', width = 12, height = 9)
```

## diversity
Levin=0 è uno specialista estremo, 1 è un generalista perfetto

### Taxon 1
```{r}
library(vegan)
source('R/levin.r')

# test <- read.csv('data/prede.csv')
# test <- test %>%
#   pivot_longer(names_to = 'Season', values_to = 'n', cols = c(Primavera:Autunno))
# test %>%
#   group_by(Season) %>%
#   summarise(
#     Richness = n(),
#     Abundance = sum(n),
#     Shannon = diversity(n, index = "shannon"),
#     Evenness = Shannon / log(Richness),
#     Levins_Bn = calc_levins_norm(n)
#   )

# Numero di taxa per stagione
br %>%
  count(Season, TaxonAnalisi1) %>%
  pivot_wider(values_from = n, names_from = Season)

br %>%
  count(Season, TaxonAnalisi1) %>%
  filter(!is.na(TaxonAnalisi1)) %>%
  group_by(Season) %>%
  summarise(
    Richness = n(),
    Abundance = sum(n),
    Shannon = diversity(n, index = "shannon"),
    Evenness = Shannon / log(Richness),
    Levins_Bn = calc_levins_norm(n)
  ) %>%
  knitr::kable(digits = 2)
```

Anche in primavera quando aumenta l'offerta e la varietà di prede aumenta mantiene un livello di specializzazione, senza diventare un vero generalista.

### Taxon 2
```{r}
br %>%
  count(Season, TaxonAnalisi2) %>%
  pivot_wider(values_from = n, names_from = Season)

br %>%
  count(Season, TaxonAnalisi2) %>%
  filter(!is.na(TaxonAnalisi2)) %>%
  group_by(Season) %>%
  summarise(
    Ricchezza = n(),
    Abbondanza_Totale = sum(n),
    Shannon = diversity(n, index = "shannon"),
    Evenness = Shannon / log(Ricchezza),
    Levins_Bn = calc_levins_norm(n)
  )
```

### Taxon
```{r}
br %>%
  filter(!is.na(Taxon)) %>%
  count(Season, Taxon) %>%
  pivot_wider(values_from = n, names_from = Season)

br %>%
  count(Season, Taxon) %>%
  filter(!is.na(Taxon)) %>%
  group_by(Season) %>%
  summarise(
    Ricchezza = n(),
    Abbondanza_Totale = sum(n),
    Shannon = diversity(n, index = "shannon"),
    Evenness = Shannon / log(Ricchezza),
    Levins_Bn = calc_levins_norm(n)
  )
```

