---
title: "Borre2025"
date: 2026-05-29
format: 
  html:
    theme: cosmo
    code-fold: true
    toc: true
editor_options: 
  chunk_output_type: console
execute:
  echo: false
  warning: false
---


```{r}
library(pacman)
p_load(
  tidyverse,
  stargazer,
  skimr,
  janitor,
  lubridate,
  here,
  scales,
  ggpubr,
  rstatix,
  openxlsx,
  gt,
  patchwork
)
theme_set(theme_bw(base_size = 14))
# -------------------------------------
```

```{r}
br <- read.xlsx('data/DatasetGufiAggiornato.xlsx', detectDates = T)
br <- br %>% mutate(across(where(is.character), str_squish))
br$month <- as.factor(month(br$Date, label = T))
br <- br %>%
  mutate(
    Season = factor(Season),
    Season = fct_relevel(Season, c('Winter', 'Spring', 'Summer', 'Autumn'))
  )
br <- br %>%
  mutate(
    TaxonAnalisi1 = factor(TaxonAnalisi1),
    TaxonAnalisi1 = fct_relevel(
      TaxonAnalisi1,
      c(
        'Aves',
        'Chiroptera',
        'Gliridae',
        'Insecta',
        'Rodentia',
        'Soricomorpha',
        'Cricetidae',
        'Muridae'
      )
    )
  )
glimpse(br)

apo = '#6a3d9a'
mic = '#cab2d6'
colori_paired <- c(
  "#a6cee3",
  "#1f78b4",
  "#b2df8a",
  "#33a02c",
  "#fb9a99",
  "#e31a1c",
  "#fdbf6f",
  "#ff7f00",
  "#cab2d6",
  "#6a3d9a",
  "#ffff99",
  "#b15928"
)

taxon_colors <- c(
  "Aves" = "#a6cee3", # azzurro chiaro
  "Gliridae" = "#b2df8a", # verde chiaro
  "Rodentia" = "#fb9a99", # rosa/salmone
  "Cricetidae" = "#fdbf6f", # arancio chiaro
  "Chiroptera" = "#1f78b4", # blu scuro
  "Insecta" = "#33a02c", # verde scuro
  "Soricomorpha" = "#e31a1c", # rosso scuro
  "Muridae" = "#ff7f00" # arancio scuro
)
```


# Analisi dieta

## analisi descrittiva borre 
```{r}
br %>%
  distinct(Progressivo.Borra, Season, Length, Width) %>%
  filter(!is.na(Length)) %>%
  select(Season, Length, Width) %>%
  group_by(Season) %>%
  get_summary_stats() %>%
  arrange(variable)

br %>%
  distinct(Progressivo.Borra, Season, Length, Width) %>%
  filter(!is.na(Length)) %>%
  select(Season, Length, Width) %>%
  group_by(Season) %>%
  get_summary_stats() %>%
  select(variable, Season, n, min, max, mean, sd) %>%
  arrange(variable) %>%
  #write.xlsx('output/tables/table1.xlsx')
  knitr::kable()
```

## Prede

### N prede
```{r}
nprede <- br %>%
  distinct(Progressivo.Borra, Season, Npreys)

nprede %>%
  group_by(Season) %>%
  summarize(mean = mean(Npreys), sd = sd(Npreys))

kruskal_test(nprede, Npreys ~ Season)
```
Nessuna differenza stagionale per numero di prede. In media pari 2.1±0.9

### Relazione nprede e ricchezza

```{r}
prede <- br %>%
  select(Progressivo.Borra, TaxonAnalisi1) %>%
  group_by(Progressivo.Borra) %>%
  count(TaxonAnalisi1) %>%
  mutate(p = n / sum(n), tot = as.factor(sum(n))) %>%
  ungroup()

report_biodiversita <- prede %>%
  group_by(Progressivo.Borra, tot) %>%
  summarise(
    Shannon_Borra = -sum(p * log(p)),
    Richness_Borra = n_distinct(TaxonAnalisi1),
    .groups = "drop"
  ) %>%

  group_by(tot) %>%
  summarise(
    Numero_Borre = n(),
    Shannon = mean(Shannon_Borra),
    No_Species = mean(Richness_Borra),
    Dev_Species = sd(Richness_Borra),
    .groups = "drop"
  )

# Visualizza la tabella finale
print(report_biodiversita)

dati_bolle <- prede %>%
  mutate(
    Percentuale_Dieta = round(p * 100),
    tot = factor(tot)
  ) %>%
  group_by(tot, TaxonAnalisi1, Percentuale_Dieta) %>%
  summarise(Numero_Borre = n(), .groups = "drop") %>%
  filter(TaxonAnalisi1 != 'Chiroptera') %>%
  filter(TaxonAnalisi1 != 'Gliridae')

dati_bolle %>%
  ggplot(
    aes(
      x = tot,
      y = Percentuale_Dieta,
      size = Numero_Borre,
      color = TaxonAnalisi1
    )
  ) +
  geom_point(alpha = 0.7) +
  facet_wrap(~TaxonAnalisi1, ncol = 3) +
  scale_size_continuous(range = c(2, 12)) +
  scale_y_continuous(
    labels = function(x) paste0(x, "%")
  ) +
  theme_bw() +
  theme(
    strip.background = element_rect(fill = "#f0f0f0"),
    strip.text = element_text(face = "bold", size = 12),
    panel.grid.minor = element_blank(),
    axis.text = element_text(size = 10),
    legend.position = 'none'
  ) +
  geom_text(aes(label = Numero_Borre), size = 3, col = 1) +
  labs(
    x = "No. Preys",
    y = "",
    size = "Numero di Borre con questo pattern:",
    color = "Taxon"
  ) +
  scale_color_manual(values = colori_paired[-c(3, 4)])

ggsave('output/figures/figure2b.pdf', width = 12, height = 7)
```

Non metterei il grafico ma un cenno al fatto, come suggeriva Livia, che all'aumentare del numero di prede per borra aumenta anche la ricchezza in specie trovate si potrebbe inserire.

## figura 1

```{r}
df.m <- br %>%
  group_by(month, TaxonAnalisi1) %>%
  summarise(n = n(), .groups = "drop") %>%
  group_by(month) %>%
  mutate(p = n / sum(n))
df.m %>%
  pivot_wider(id_cols = TaxonAnalisi1, names_from = 'month', values_from = 'p')

p1 <- df.m %>%
  ggplot(aes(as.factor(month), p, fill = TaxonAnalisi1)) +
  geom_col(alpha = 0.85) +
  scale_y_continuous(labels = percent_format()) +
  labs(x = '', y = '', fill = '', tag = 'a)') +
  theme(legend.position = 'top') +
  scale_fill_brewer(palette = 'Paired')

df.m <- br %>%
  group_by(Season, TaxonAnalisi1) %>%
  summarise(n = n(), .groups = "drop") %>%
  group_by(Season) %>%
  mutate(p = n / sum(n))
df.m %>%
  pivot_wider(id_cols = TaxonAnalisi1, names_from = 'Season', values_from = 'p')

p2 <- df.m %>%
  ggplot(aes(as.factor(Season), p, fill = TaxonAnalisi1)) +
  geom_col(alpha = 0.85) +
  scale_y_continuous(labels = percent_format()) +
  labs(x = '', y = '', fill = '', tag = 'c)') +
  theme(legend.position = 'none') +
  scale_fill_brewer(palette = 'Paired')

df.mu <- br %>%
  filter(TaxonAnalisi2 == 'Apodemus' | TaxonAnalisi2 == 'Microtus') %>%
  group_by(month, TaxonAnalisi2) %>%
  summarise(n = n(), .groups = "drop") %>%
  group_by(month) %>%
  mutate(p = n / sum(n))

df.mu %>%
  pivot_wider(id_cols = TaxonAnalisi2, names_from = 'month', values_from = 'p')

p3 <- df.mu %>%
  ggplot(aes(as.factor(month), p, fill = TaxonAnalisi2)) +
  geom_col(alpha = 0.85) +
  scale_y_continuous(labels = percent_format()) +
  labs(x = '', y = '', fill = '', tag = 'b)') +
  theme(legend.position = 'top', legend.text = element_text(face = "italic")) +
  scale_fill_manual(values = c(apo, mic))

df.mu <- br %>%
  filter(TaxonAnalisi2 == 'Apodemus' | TaxonAnalisi2 == 'Microtus') %>%
  group_by(Season, TaxonAnalisi2) %>%
  summarise(n = n(), .groups = "drop") %>%
  group_by(Season) %>%
  mutate(p = n / sum(n))

df.mu %>%
  pivot_wider(id_cols = TaxonAnalisi2, names_from = 'Season', values_from = 'p')

p4 <- df.mu %>%
  ggplot(aes(as.factor(Season), p, fill = TaxonAnalisi2)) +
  geom_col(alpha = 0.85) +
  scale_y_continuous(labels = percent_format()) +
  labs(x = '', y = '', fill = '', tag = 'd)') +
  theme(legend.position = 'none') +
  scale_fill_manual(values = c(apo, mic))
```

```{r}
#| title: dd
(p1 + p3) / (p2 + p4)
ggsave('output/figures/figure1.pdf', width = 12, height = 9)

(p1 + p2) / (p3 + p4)
ggsave('output/figures/figure1b.pdf', width = 12, height = 9)
```

## diversity
Levin=0 è uno specialista estremo, 1 è un generalista perfetto

### Taxon 1
```{r}
library(vegan)
source('R/levin.r')

# test <- read.csv('data/prede.csv')
# test <- test %>%
#   pivot_longer(names_to = 'Season', values_to = 'n', cols = c(Primavera:Autunno))
# test %>%
#   group_by(Season) %>%
#   summarise(
#     Richness = n(),
#     Abundance = sum(n),
#     Shannon = diversity(n, index = "shannon"),
#     Evenness = Shannon / log(Richness),
#     Levins_Bn = calc_levins_norm(n)
#   )

# Numero di taxa per stagione
br %>%
  count(Season, TaxonAnalisi1) %>%
  pivot_wider(values_from = n, names_from = Season)

br %>%
  count(Season, TaxonAnalisi1) %>%
  filter(!is.na(TaxonAnalisi1)) %>%
  group_by(Season) %>%
  summarise(
    Richness = n(),
    Total_abundance = sum(n),
    Shannon = diversity(n, index = "shannon"),
    Evenness = Shannon / log(Richness),
    Levins_Bn = calc_levins_norm(n)
  ) %>%
  # write.xlsx('output/tables/table2.xlsx')
  knitr::kable(digits = 2)
```

Anche in primavera quando aumenta l'offerta e la varietà di prede aumenta mantiene un livello di specializzazione, senza diventare un vero generalista.

### Taxon 2
```{r}
br %>%
  count(Season, TaxonAnalisi2) %>%
  pivot_wider(values_from = n, names_from = Season)

br %>%
  count(Season, TaxonAnalisi2) %>%
  filter(!is.na(TaxonAnalisi2)) %>%
  group_by(Season) %>%
  summarise(
    Richness = n(),
    Total_abundance = sum(n),
    Shannon = diversity(n, index = "shannon"),
    Evenness = Shannon / log(Richness),
    Levins_Bn = calc_levins_norm(n)
  ) %>% 
    knitr::kable(digits = 2)
```

### Taxon
```{r}
br %>%
  filter(!is.na(Taxon)) %>%
  count(Season, Taxon) %>%
  pivot_wider(values_from = n, names_from = Season)

br %>%
  count(Season, Taxon) %>%
  filter(!is.na(Taxon)) %>%
  group_by(Season) %>%
  summarise(
    Richness = n(),
    Total_abundance = sum(n),
    Shannon = diversity(n, index = "shannon"),
    Evenness = Shannon / log(Richness),
    Levins_Bn = calc_levins_norm(n)
  ) %>% 
knitr::kable(digits = 2)

```

### lower taxonomic level
```{r}
br %>%
  filter(!is.na(prey)) %>%
  count(Season, prey) %>%
  pivot_wider(values_from = n, names_from = Season)

br %>%
  count(Season, prey) %>%
  filter(!is.na(prey)) %>%
  group_by(Season) %>%
  summarise(
    Richness = n(),
    Total_abundance = sum(n),
    Shannon = diversity(n, index = "shannon"),
    Evenness = Shannon / log(Richness),
    Levins_Bn = calc_levins_norm(n)
  ) %>% 
  # write.xlsx('output/tables/table2.xlsx')
  knitr::kable(digits = 2)
```

## simper

```{r}
df.m <- br %>%
  group_by(month, TaxonAnalisi1) %>%
  summarise(n = n(), .groups = "drop") %>%
  group_by(month) %>%
  mutate(p = n / sum(n))

diet_wide <- df.m %>%
  select(month, TaxonAnalisi1, n) %>%
  pivot_wider(names_from = TaxonAnalisi1, values_from = n, values_fill = 0) %>%
  column_to_rownames("month")

season_map <- c(
  Jan = "Winter",
  Feb = "Winter",
  Mar = "Winter",
  Apr = "Spring",
  May = "Spring",
  Jun = "Summer",
  Jul = "Summer",
  Aug = "Summer",
  Sep = "Summer",
  Oct = "Autumn",
  Nov = "Autumn",
  Dec = "Autumn"
)
seasons <- season_map[rownames(diet_wide)]

sim_season <- simper(diet_wide, group = seasons, permutations = 999)
summary(sim_season) # contributo % di ogni taxon per ogni coppia

sim_df <- map_dfr(
  names(sim_season),
  ~ summary(sim_season)[[.x]] %>%
    rownames_to_column("Taxon") %>%
    mutate(comparison = .x)
) %>%
  select(comparison, Taxon, average, sd, ratio, ava, avb, cumsum, p)
# print(sim_df)

sim_df %>%
  group_by(comparison) %>%
  slice_max(average, n = 5) %>%
  ggplot(aes(x = reorder(Taxon, average), y = average * 100, fill = Taxon)) +
  geom_col(show.legend = TRUE, alpha = 0.75) +
  scale_fill_manual(values = taxon_colors, name = NULL) +
  facet_wrap(~comparison, scales = "free_y") +
  coord_flip() +
  labs(
    x = NULL,
    y = "Mean contribution (%)"
  ) +
  theme_bw() +
  theme(
    legend.position = "none",
    strip.text = element_text(face = "bold")
  )
ggsave('output/figures/figure3.pdf', width = 12, height = 7)
```