---
title: "Borre2025"
date: 2026-05-05
format: 
  html:
    theme: cosmo
    code-fold: true
    code-fold-default: true
    toc: true
output-dir: reports
editor_options: 
  chunk_output_type: console
echo: FALSE
warning: FALSE
---

```{r}
dir.create('input', showWarnings = FALSE)
#dir.create('output', showWarnings = FALSE)
#dir.create('plots', showWarnings = FALSE)
dir.create('R-script', showWarnings = FALSE)
library(pacman)
p_load(
  tidyverse,
  stargazer,
  skimr,
  janitor,
  lubridate,
  here,
  scales,
  ggpubr,
  rstatix,
  openxlsx,
  gt,
  patchwork
)
theme_set(theme_bw(base_size = 14))
# -------------------------------------
```

# Analisi dieta

Il dataset comprende 2 variabili: TaxonAnalisi1 e TaxonAnalisi2 (che include solo i roditori)
```{r}
# import data
# br |>
# pivot_longer(cols=Attribuzione.1:Attribuzione.6,
#              names_to = 'SpecieAtt',
#              values_to = 'SpeciePredata' ) |>
#   filter(!is.na(SpeciePredata))
# write.xlsx(br,'input/Borre2025.xlsx')

br <- read.xlsx(here('data/DatasetGufiAggiornato.xlsx'), detectDates = T)
glimpse(br)
br <- br |>
  mutate(
    Stagione = factor(
      Stagione,
      levels = c("Inverno", "Primavera", "Estate", "Autunno")
    ),
    month = month(Data),
    year = year(Data)
  )
```

## Numero di prese
Confronto il numero di prede x stagione

```{r}
br |> 
  group_by(Stagione, Progressivo.Borra) |> 
  summarize(Prede=mean(Prede)) |> 
  group_by(Stagione) |> 
  summarize(mean=mean(Prede), sd=sd(Prede)) |> 
  ggplot(aes(Stagione,mean))+
    geom_pointrange(aes(ymin=mean-sd,ymax=mean+sd))+
    labs(title = 'N medio prede per borra')+
    stat_compare_means()
```

## Differenze tra gli anni

Frequenza percentuale delle diverse tipologie di prede nel corso delle stagioni.
```{r anni}
df.y <- br |>
  group_by(year, Stagione, TaxonAnalisi1) |>
  summarise(n = n(), .groups = "drop") |>
  mutate(TaxonAnalisi1 = if_else(n < 5, "Others", TaxonAnalisi1)) |>
  group_by(year, Stagione, TaxonAnalisi1) |>
  summarise(n = sum(n), .groups = "drop") |>
  group_by(year, Stagione) |>
  mutate(p = n / sum(n))

df.y |>
  ggplot(aes(Stagione, p, fill = TaxonAnalisi1)) +
  geom_col() +
  scale_y_continuous(labels = percent_format()) +
  facet_grid(~year) +
  labs(fill = '', x = '', y = '') +
  theme(legend.position = 'top',axis.text.x = element_text(angle = 45, vjust = 1, hjust=1))
```

Conclusione: ragionevolmente si può pensare che ci sia una somiglianza tra gli anni.

## Analisi stagionalità

Eliminazione della variabile anno e considerazione del mese per la creazione di un ciclo annuale (mensile e stagionale) a diversi livelli tassonomici.
```{r stagioni}
#head(br)
# Livello tassonomico più alto
df.m <- br |>
  group_by(month, TaxonAnalisi1) |>
  summarise(n = n(), .groups = "drop") |>
  mutate(TaxonAnalisi1 = if_else(n < 5, "Others", TaxonAnalisi1)) |>
  group_by(month, TaxonAnalisi1) |>
  summarise(n = sum(n), .groups = "drop") |>
  group_by(month) |>
  mutate(p = n / sum(n))

df.m |>
  ggplot(aes(as.factor(month), p, fill = TaxonAnalisi1)) +
  geom_col() +
  scale_y_continuous(labels = percent_format()) +
  labs(x = '\nMonth', y = '', fill = '') +
  theme(legend.position = 'top')

df.g <- br |>
  group_by(Stagione, TaxonAnalisi1) |>
  summarise(n = n(), .groups = "drop") |>
  mutate(TaxonAnalisi1 = if_else(n < 5, "Others", TaxonAnalisi1)) |>
  group_by(Stagione, TaxonAnalisi1) |>
  summarise(n = sum(n), .groups = "drop") |>
  group_by(Stagione) |>
  mutate(p = n / sum(n))

df.g |>
  ggplot(aes(Stagione, p, fill = TaxonAnalisi1)) +
  geom_col() +
  scale_y_continuous(labels = percent_format()) +
  labs(x = '', y = '', fill = '') +
  theme(legend.position = 'top')

# Livello tassonomico più basso
df.t <- br |>
  filter(TaxonAnalisi1=='Muridae' | TaxonAnalisi1=='Cricetidae') |> 
  group_by(Stagione, TaxonAnalisi2) |>
  summarise(n = n(), .groups = "drop") |>
  mutate(TaxonAnalisi2 = if_else(n < 5, "Others", TaxonAnalisi2)) |>
  group_by(Stagione, TaxonAnalisi2) |>
  summarise(n = sum(n), .groups = "drop") |>
  group_by(Stagione) |>
  mutate(p = n / sum(n))

df.t |>
  ggplot(aes(Stagione, p, fill = TaxonAnalisi2)) +
  geom_col() +
  scale_y_continuous(labels = percent_format()) +
  labs(x = '', y = '', fill = '') +
  theme(legend.position = 'top')
```


```{r}
p1 <- df.g |>
  ggplot(aes(Stagione, TaxonAnalisi1, size = p * 100)) +
  geom_point() +
  labs(x = '', y = '') +
  #geom_text(aes(label = round(p*100,1)),col='white')+
  theme(
    legend.position = 'top',
    axis.text.x = element_text(angle = 90, vjust = 0.5, hjust = 1)
  ) +
  labs(size = '')

p2 <- df.t |>
  ggplot(aes(Stagione, TaxonAnalisi2, size = p * 100)) +
  geom_point() +
  labs(x = '', y = '') +
  #geom_text(aes(label = p),col='white')+
  theme(
    legend.position = 'none',
    axis.text.x = element_text(angle = 90, vjust = 0.5, hjust = 1)
  ) +
  labs(size = '')

p1 + p2
```

```{r alluvial}
library(ggalluvial)

df.alluv <- br |>
  group_by(Stagione, TaxonAnalisi1, TaxonAnalisi2) |>
  summarise(Prede = n(), .groups = "drop") |>
  mutate(TaxonAnalisi2 = if_else(Prede < 5, "Others", TaxonAnalisi2)) |>
  group_by(TaxonAnalisi1, TaxonAnalisi2) |>
  mutate(Prede_tot = sum(Prede)) |>
  ungroup() |>
  mutate(
    TaxonAnalisi1 = fct_reorder(TaxonAnalisi1, Prede_tot, .desc = TRUE),
    TaxonAnalisi2 = fct_reorder(TaxonAnalisi2, Prede_tot, .desc = TRUE),
    Stagione = factor(Stagione)
  )

ggplot(
  df.alluv,
  aes(axis1 = Stagione, axis2 = TaxonAnalisi1, axis3 = TaxonAnalisi2, y = Prede)
) +
  scale_x_discrete(
    limits = c("Stagione", "TaxonAnalisi1", "TaxonAnalisi2"),
    expand = c(.05, .05)
  ) +
  geom_alluvium(aes(fill = TaxonAnalisi1), width = 1 / 12) +
  geom_stratum(width = 1 / 8, fill = "grey85", color = "grey40") +
  geom_text(stat = "stratum", aes(label = after_stat(stratum)), size = 3) +
  labs(y = "no. Prede", x = "", fill = "TaxonAnalisi1") +
  theme_minimal() +
  theme(axis.text.x = element_text(size = 12), legend.position = 'none')
```

## Differenze tra muridi e *Microtus*

```{r}
br |> 
  filter(TaxonAnalisi1=='Muridae' | TaxonAnalisi1=='Cricetidae') |> 
  group_by(Stagione, month, TaxonAnalisi1) |>
  summarise(n = n(), .groups = "drop") |>
  ggplot(aes(Stagione, n, group=TaxonAnalisi1)) + 
  geom_col(aes(fill=TaxonAnalisi1), position = 'dodge')+
  labs(fill='')+
  scale_fill_brewer(palette = 'Accent')+
  theme(legend.position = 'top')
```

```{r}
br |> 
  filter(TaxonAnalisi1=='Muridae' | TaxonAnalisi1=='Cricetidae') |> 
  group_by(Stagione, month, TaxonAnalisi1) |>
  summarise(n = n(), .groups = "drop") |> 
  ggplot(aes(as.factor(month), n, group=TaxonAnalisi1)) + 
  geom_col(aes(fill=TaxonAnalisi1), position = 'dodge')+
  labs(fill='', x='month')+
  scale_fill_brewer(palette = 'Accent')+
  theme(legend.position = 'top')
```


## Test del chi-sq
Confronto della dieta nelle 4 stagioni.
```{r chisq}
tab <- xtabs(n ~ Stagione + TaxonAnalisi1, data = df.g)
tab
res <- chisq.test(tab)
res
```

Le differenze tra le stagioni sono statisticamente significative.


```{r geom_tile}
df_res <- as.data.frame(as.table(res$stdres))
colnames(df_res) <- c("Stagione", "TaxonAnalisi1", "Residuo")

ggplot(df_res, aes(TaxonAnalisi1, Stagione, fill = Residuo)) +
  geom_tile() +
  labs(x = '', y = '') +
  scale_fill_gradient2(low = "red", mid = "white", high = "forestgreen") +
  theme(axis.text.x = element_text(angle = 45, hjust = 1))
```

I residui positivi indicano una preferenza.

## Analisi delle corrispondenze
```{r ca, fig.width=7, fig.heigth=7}
#| warnings: FALSE
#| echo: FALSE
library("FactoMineR")
library("factoextra")
res.ca <- CA(tab, graph = FALSE)
fviz_ca_biplot(res.ca)
```

# Biometrie borre
Analisi biometrica su:
- peso
- lunghezza
- larghezza


## Dato mensile
```{r int-est-mesi, fig.width=11, fig.heigth=7}
brB <- distinct(br, Progressivo.Borra, month, Stagione,Data, Peso.in.grammi,Lunghezza.in.cm ,Larghezza.in.cm) |> 
  mutate(month=as.factor(month))
p01 <- brB |>
  group_by(month) |> 
  summarise(weight=mean(Peso.in.grammi, na.rm = T)) |> 
  ggplot(aes(month, weight)) +
  geom_col() +
  coord_polar() +
  labs(title = 'Weight (g)', x = '', y = '') +
  scale_fill_brewer('', palette = 'Pastel1') +
  theme(legend.position = 'none')

p02 <- br |>
    group_by(month) |> 
  summarise(length=mean(Lunghezza.in.cm, na.rm = T)) |> 
  ggplot(aes(month, length)) +
  geom_col() +
  coord_polar() +
  labs(title = 'Length (cm)', x = '', y = '') +
  scale_fill_brewer('', palette = 'Pastel1') +
  theme(legend.position = 'bottom')

p03 <- br |>
    group_by(month) |> 
  summarise(width=mean(Larghezza.in.cm, na.rm = T)) |> 
    ggplot(aes(month, width)) +
  geom_col() +
  coord_polar() +
  labs(title = 'Width (cm)', x = '', y = '') +
  scale_fill_brewer('', palette = 'Pastel1') +
  theme(legend.position = 'none')

p01 + p02 + p03
```

## Dato stagionale
```{r int-est-Stag, fig.width=11, fig.heigth=7}
p01 <- brB |>
  group_by(Stagione) |> 
  summarise(weight=mean(Peso.in.grammi, na.rm = T)) |> 
  ggplot(aes(Stagione, weight)) +
  geom_col() +
  coord_polar() +
  labs(title = 'Weight (g)', x = '', y = '') +
  scale_fill_brewer('', palette = 'Pastel1') +
  theme(legend.position = 'none')

p02 <- br |>
    group_by(Stagione) |> 
  summarise(length=mean(Lunghezza.in.cm, na.rm = T)) |> 
  ggplot(aes(Stagione, length)) +
  geom_col() +
  coord_polar() +
  labs(title = 'Length (cm)', x = '', y = '') +
  scale_fill_brewer('', palette = 'Pastel1') +
  theme(legend.position = 'bottom')

p03 <- br |>
    group_by(Stagione) |> 
  summarise(width=mean(Larghezza.in.cm, na.rm = T)) |> 
    ggplot(aes(Stagione, width)) +
  geom_col() +
  coord_polar() +
  labs(title = 'Width (cm)', x = '', y = '') +
  scale_fill_brewer('', palette = 'Pastel1') +
  theme(legend.position = 'none')

p01 + p02 + p03
```

### Confronti tra stagioni
```{r, fig.height=10}
compare_means(Peso.in.grammi ~ Stagione, data = br) |>
  gt()

p0 <- br |>
  ggplot(aes(Stagione, Peso.in.grammi)) +
  geom_boxplot(fill = 'grey') +
  stat_compare_means(
    comparisons = list(
      c("Primavera", "Estate"),
      c("Primavera", "Autunno"),
      c("Primavera", "Inverno"),
      c("Estate", "Autunno"),
      c("Estate", "Inverno"),
      c("Autunno", "Inverno")
    ),
    label = "p.signif"
  ) +
  theme(legend.position = 'top') +
  labs(x = '', fill = '')

p1 <- br |>
  ggplot(aes(Stagione, Peso.in.grammi, fill = `Interno/Esterno`)) +
  geom_boxplot() +
  stat_compare_means(
    comparisons = list(
      c("Primavera", "Estate"),
      c("Primavera", "Autunno"),
      c("Primavera", "Inverno"),
      c("Estate", "Autunno"),
      c("Estate", "Inverno"),
      c("Autunno", "Inverno")
    ),
    label = "p.signif"
  ) +
  facet_grid(~`Interno/Esterno`) +
  theme(legend.position = 'none') +
  labs(x = '', fill = '')

p0 / p1
```

```{r, fig.height=10}
compare_means(Lunghezza.in.cm ~ Stagione, data = br) |>
  gt()

p0 <- br |>
  ggplot(aes(Stagione, Lunghezza.in.cm)) +
  geom_boxplot(fill = 'grey') +
  stat_compare_means(
    comparisons = list(
      c("Primavera", "Estate"),
      c("Primavera", "Autunno"),
      c("Primavera", "Inverno"),
      c("Estate", "Autunno"),
      c("Estate", "Inverno"),
      c("Autunno", "Inverno")
    ),
    label = "p.signif"
  ) +
  theme(legend.position = 'top') +
  labs(x = '', fill = '')

p1 <- br |>
  ggplot(aes(Stagione, Lunghezza.in.cm, fill = `Interno/Esterno`)) +
  geom_boxplot() +
  stat_compare_means(
    comparisons = list(
      c("Primavera", "Estate"),
      c("Primavera", "Autunno"),
      c("Primavera", "Inverno"),
      c("Estate", "Autunno"),
      c("Estate", "Inverno"),
      c("Autunno", "Inverno")
    ),
    label = "p.signif"
  ) +
  facet_grid(~`Interno/Esterno`) +
  theme(legend.position = 'none') +
  labs(x = '', fill = '')

p0 / p1
```

```{r, fig.height=10}
compare_means(Larghezza.in.cm ~ Stagione, data = br) |>
  gt()

p0 <- br |>
  ggplot(aes(Stagione, Larghezza.in.cm)) +
  geom_boxplot(fill = 'grey') +
  stat_compare_means(
    comparisons = list(
      c("Primavera", "Estate"),
      c("Primavera", "Autunno"),
      c("Primavera", "Inverno"),
      c("Estate", "Autunno"),
      c("Estate", "Inverno"),
      c("Autunno", "Inverno")
    ),
    label = "p.signif"
  ) +
  theme(legend.position = 'top') +
  labs(x = '', fill = '')

p1 <- br |>
  ggplot(aes(
    Stagione,
    Larghezza.in.cm,
  )) +
  geom_boxplot() +
  stat_compare_means(
    comparisons = list(
      c("Primavera", "Estate"),
      c("Primavera", "Autunno"),
      c("Primavera", "Inverno"),
      c("Estate", "Autunno"),
      c("Estate", "Inverno"),
      c("Autunno", "Inverno")
    ),
    label = "p.signif"
  ) +
  theme(legend.position = 'none') +
  labs(x = '', fill = '')

p0 / p1
```

## Correlazioni tra misure biometriche

```{r correlazioni, fig.heigth=8}
br |>
  select(Peso.in.grammi, Larghezza.in.cm, Lunghezza.in.cm) |>
  cor_mat()

br |>
  select(Peso.in.grammi, Larghezza.in.cm, Lunghezza.in.cm) |>
  cor_pmat()

br |>
  ggplot(aes(Larghezza.in.cm, Peso.in.grammi, col = Stagione)) +
  geom_smooth() +
  geom_point() +
  facet_wrap(~Stagione) +
  theme(legend.position = 'none')

br |>
  ggplot(aes(Larghezza.in.cm, Lunghezza.in.cm, col = Stagione)) +
  geom_smooth() +
  geom_point() +
  facet_wrap(~Stagione) +
  theme(legend.position = 'none')

br |>
  ggplot(aes(Lunghezza.in.cm, Peso.in.grammi, col = Stagione)) +
  geom_smooth() +
  geom_point() +
  facet_wrap(~Stagione) +
  theme(legend.position = 'none')
```
